【裁判字號】    97,訴,2129
【裁判日期】    970827
【裁判案由】    傷害
【裁判全文】
臺灣彰化地方法院刑事判決              97年度訴字第2129號
公  訴  人  臺灣彰化地方法院檢察署檢察官
被      告  乙○○
上列被告因傷害案件，經檢察官提起公訴（97年度偵字第5647號
），本院判決如下：
    主  文
乙○○犯傷害直系血親尊親屬罪，處拘役拾日，如易科罰金，以
新臺幣壹仟元折算壹日。
    事  實
一、乙○○為甲○○之子，二人具有家庭暴力防治法第3條第3款
    所定之家庭成員關係。緣乙○○因甲○○於民國97年5月25
    日下午來電要求其搬離2人共同居住之彰化縣二水鄉○○村
    ○○路32號住處，遂於當日晚上9時許前往上址房屋，迨收
    拾物品完畢離去之際，因細故與甲○○發生衝突，乙○○明
    知以其屬正值青壯之男子，與年事已高之父親甲○○發生拉
    扯，將致其父倒地受傷，竟基於傷害直系血親尊親屬之不確
    定故意，用力出手推擊甲○○，致甲○○跌倒，因而受有右
    膝擦傷、左膝擦傷、左手掌瘀青等傷害。
二、案經甲○○訴由彰化縣警察局田中分局報告臺灣彰化地方法
    院檢察署檢察官偵查起訴。
    理  由
一、本案全部卷證所涵括之供述證據及非供述證據，公訴人、被
    告均同意以下全部證據之證據能力，亦未於言詞辯論終結前
    聲明異議，本院審酌該等供述證據及非供述證據作成時之情
    況，並無不適當之情事，應均具有證據能力，合先敘明
二、訊據被告乙○○矢口否認有何傷害犯行，辯稱：其僅將告訴
    人之手撥開云云。經查，被告於上開時、地，因與告訴人發
    生肢體衝突，而反手將告訴人之手隔開，致告訴人跌倒在地
    等情，業據被告供明在卷，並經證人即告訴人指證其所受傷
    勢係被告之行為導致無訛，復有卷附驗傷診斷書載明告訴人
    受有如事實欄所述傷勢可考，且該驗傷診斷書係案發後告訴
    人就醫經診斷之結果，當係案發過程遭人推撥倒地所受傷害
    ，而與被告之行為有因果關係無誤。而被告自承其係因與告
    訴人發生肢體衝突，因而將告訴人之手隔開，其出手自非輕
    ，且被告應足認知以其屬正值青壯之男子，果用力推撥他人
    ，當致年事已高之告訴人因受力而倒地受傷，竟仍以手推擊
    告訴人，且致告訴人倒地，其有傷害之不確定故意甚明。綜
    上所述，被告所辯顯係事後卸責之詞，不足採信。本件事證
    明確，被告犯行堪以認定，應予依法論科。
三、按家庭暴力防治法所稱家庭暴力，係謂家庭成員間實施身體
    或精神上不法侵害之行為；而家庭暴力罪，則謂家庭成員間
    故意實施家庭暴力行為而成立其他法律所規定之犯罪，家庭
    暴力防治法第2條第1、2款定有明文。查本件被告乙○○為
    告訴人甲○○之子，為家庭暴力防治法第3條第2款所定直系
    血親之家庭成員關係，是被告乙○○於上揭時、地對其直系
    血親尊親屬甲○○實施傷害之家庭暴力行為，核其所為，係
    犯刑法第277條第1項之普通傷害罪，且屬家庭暴力防治法第
    2條第2項之家庭暴力罪，並應依刑法第280條傷害直系血親
    尊親屬之規定，加重其刑。爰審酌被告與告訴人係父子關係
    ，被告因與告訴人有肢體衝突，未能思慮周詳而罹刑章，行
    為確有失當之處，兼衡其素行、犯罪動機、目的、手段、告
    訴人所受傷勢、犯罪所生危害及犯後態度等一切情狀，量處
    如主文所示之刑，並諭知易科罰金之折算標準，以示懲儆。
據上論斷，應依刑事訴訟法第299條第1項前段，刑法第277條第1
項、第280條、第41條第1項前段，刑法施行法第1條之1，判決如
主文。
本案經檢察官莊佳瑋到庭執行職務。
中    華    民    國    97    年    8     月    27    日
                  刑事第二庭      審判長法官  石馨文
                                  法      官  黃齡玉
                                  法      官  尚安雅
以上正本證明與原本無異。
如不服本判決，應於判決送達後10日內，向本院提出上訴書狀，
上訴書狀應「敘述具體上訴理由」，並按他造當事人之人數附繕
本。「切勿逕送上級法院」。
告訴人或被害人對於判決如有不服具備理由請求檢察官上訴者，
其上訴期間之計算係以檢察官收受判決正本之日期為準。
中    華    民    國    97    年    8     月    29    日
                                  書  記  官  陳文俊
附錄論罪科刑法條全文：
中華民國刑法第277條
（普通傷害罪）
傷害人之身體或健康者，處 3 年以下有期徒刑、拘役或 1 千元
以下罰金。
犯前項之罪因而致人於死者，處無期徒刑或 7 年以上有期徒刑；
致重傷者，處 3 年以上 10 年以下有期徒刑。
中華民國刑法第280條
（傷害直系血親尊親屬罪）
對於直系血親尊親屬，犯第 277 條或第 278 條之罪者，加重
其刑至二分之一。


司法院資訊處製作；財團法人民間司法改革基金會備份。
